【裁判字號】    95,交易,50
【裁判日期】    950913
【裁判案由】    過失致死
【裁判全文】
臺灣花蓮地方法院刑事判決              95年度交易字第50號
    公  訴  人  臺灣花蓮地方法院檢察署檢察官
    被      告  乙○○
上列被告因過失致死案件，經檢察官提起公訴（95年度偵字第
4023號），經被告於準備程序中為有罪之陳述，由本院合議庭裁
定由受命法官獨任進行簡式審判程序後，判決如下：
    主  文
乙○○從事業務之人，因業務上之過失致人於死，處有期徒刑肆
月，如易科罰金，以銀元參佰元即新臺幣玖佰元折算壹日。緩刑
貳年。
    事實及理由
一、本案犯罪事實及證據除下列補充及更正部分外，餘均引用附
    件檢察官起訴書之記載：
（一）乙○○以經營園藝工程行為業，平日以駕駛車牌號碼為34
      11- GY號自小貨車往來於客戶工地及其工程行之間為其附
      隨業務，本件如起訴書所載之事故發生前，乙○○正駕駛
      上開自小貨車自客戶工地返回其工程行。
（二）本件案發地點為無號誌之交岔路口，乙○○尚有行經該路
      口時，未依道路交通安全規則第93條第1項第2款規定作減
      速慢行、隨時停車準備之過失。
（三）乙○○肇事除致被害人黃芝清死亡外，尚致被害人甲○○
      受有左股骨骨折之傷害。
（四）本件證據尚應補充被告乙○○於本院之自白。
（五）附件起訴書犯罪事實欄一第7 行所載「光華七街」應更正
      為「光華8街」。
二、被告係因業務上之過失致被害人黃芝清死亡，故本件應變更
    起訴法條為刑法第276條第2項之業務過失致人於死罪。
三、按告訴乃論之罪，告訴人於第1 審辯論終結前，得撤回其告
    訴；又告訴乃論之罪，告訴經撤回者，應諭知不受理之判決
    ，刑事訴訟法第238條第1項、第303條第3款定有明文。本件
    告訴人甲○○告訴被告業務過失傷害部分，檢察官於起訴書
    內雖漏未論及，然被告此部分所犯應係刑法第284條第2項之
    罪嫌，依同法第287 條之規定，須告訴乃論。茲據告訴人甲
    ○○具狀表明撤回告訴，此有刑事撤回告訴狀乙份在卷可參
    ，揆諸前開說明，本院本應依刑事訴訟法第303條第3款之規
    定為不受理之判決，惟此部分與論罪科刑之業務過失致死罪
    部分有想像競合犯之裁判上一罪關係，本院爰不另為不受理
    之諭知。
四、刑法業於民國94年2月2日修正公布，並於被告行為後之95年
    7月1日施行（以下簡稱新刑法，修正前刑法以下簡稱舊刑法
    ），參酌最高法院95年5月23日刑事庭第8次會議決議，新刑
    法第2條第1項之規定，係規範行為後法律變更所生新舊法律
    比較適用之準據法，於新刑法施行後，應適用新刑法第2 條
    第1 項之規定，為「從舊從輕」之比較。另於比較時應就罪
    刑有關之共犯、未遂犯、想像競合犯、牽連犯、連續犯、結
    合犯，以及累犯加重、自首減輕暨其他法定加減原因（如身
    分加減）與加減例等一切情形，本於統一性及整體性原則，
    綜其全部罪刑之結果而為比較。本案涉及法律變更部分經附
    表所示比較新舊刑法之規定，以舊刑法有利於被告，依新刑
    法第2條第1項前段規定，自應適用最有利於被告之舊刑法。
    被告於犯罪後自首所犯，應依舊刑法第62條前段之規定減輕
    其刑。
五、查被告前未曾受有期徒刑以上刑之宣告，此有臺灣高等法院
    被告前案紀錄表乙紙附卷可稽，其犯罪後已深知悔悟，且已
    與被害人家屬達成和解，本院認其經此教訓後，應知所警惕
    ，而無再犯之虞，因認所宣告之刑以暫不執行為適當，爰併
    予宣告緩刑2年，以勵來茲而啟自新。
六、依刑事訴訟法第299條第1項前段、第300條、第273條之1第1
    項、第310條之2、第454條，刑法第2條第1項前段、第276條
    第2項，修正前刑法第62條前段、第41條第1項前段、第74條
    第1款，罰金罰鍰提高標準條例第1條前段、修正前罰金罰鍰
    提高標準條例第2 條，現行法規所定貨幣單位折算新臺幣條
    例第2條，判決如主文。
七、如不服本判決，得於收受判決書送達之日起10日內，向本院
    提起上訴。
本案經檢察官王怡仁到庭執行職務。
中    華    民    國    95    年    9     月    13    日
                              臺灣花蓮地方法院刑事第三庭
                                  法  官  鄭  光  婷
上列正本證明與原本無異。
如對本判決不服，應於送達後10日內，向本院提出上訴狀。（應
抄附繕本）
                               書記官
中    華    民    國    95    年    9     月    15    日
附錄本判決論罪之法律條文：
中華民國刑法第276條第2項：
(過失致死罪)
因過失致人於死者，處二年以下有期徒刑、拘役或二千元以下罰
金。
從事業務之人，因業務上之過失犯前項之罪者，處五年以下有期
徒刑或拘役，得併科三千元以下罰金。
附表：
┌──┬──────┬────────┬────────┬────────┐
│編號│ 比較法條   │舊刑法於本案適用│新刑法於本案適用│ 依從舊從輕原則 │
│    │            │之法律效果      │之法律效果      │ 比較結果       │
├──┼──────┼────────┼────────┼────────┤
│ 1  │刑法第55條  │一行為而觸犯數罪│一行為而觸犯數罪│ 從舊刑法較有利 │
│    │有關想像競  │名，應從一重處斷│名，應從一重處斷│ 於被告         │
│    │合犯之規定  │                │，但不得科以較輕│                │
│    │            │                │罪名所定最輕本刑│                │
│    │            │                │以下之刑        │                │
├──┼──────┼────────┼────────┼────────┤
│ 2  │ 刑法第62條 │對於未發覺之罪自│對於未發覺之罪自│ 從舊刑法較有利 │
│    │ 前段       │首而受裁判者，必│首而受裁判者，得│ 於被告         │
│    │            │減輕其刑        │減輕其刑        │                │
├──┼──────┼────────┼────────┼────────┤
│ 3  │ 刑法第41條 │依修正前罰金罰鍰│如易科罰金，以新│ 從舊刑法較有利 │
│    │ 第1項前段  │提高標準條例第2 │臺幣1000元、2000│ 於被告         │
│    │            │條前段（現已刪除│元或3000元折算 1│                │
│    │            │）規定，就其原定│日              │                │
│    │            │數額提高為100倍 │                │                │
│    │            │折算1日，故易科 │                │                │
│    │            │罰金折算標準，應│                │                │
│    │            │以銀元300元即新 │                │                │
│    │            │臺幣900元折算1日│                │                │
├──┼──────┼────────┼────────┼────────┤
│ 4  │ 刑法第74條 │被告受2 年以下有│被告受2 年以下有│ 從舊刑法較有利 │
│    │            │期徒刑之宣告，且│期徒刑之宣告，且│ 於被告         │
│    │            │前未曾受有期徒刑│前未曾因故意犯罪│                │
│    │            │以上刑之宣告，若│受有期徒刑以上刑│                │
│    │            │以暫不執行為適當│之宣告，若以暫不│                │
│    │            │，得宣告2年以上5│執行為適當，得宣│                │
│    │            │年以下之緩刑    │告2年以上5年以下│                │
│    │            │                │之緩刑，惟得命被│                │
│    │            │                │告履行同條第2 項│                │
│    │            │                │各款之條件，且緩│                │
│    │            │                │刑之效力不及於從│                │
│    │            │                │刑及保安處分之宣│                │
│    │            │                │告              │                │
├──┼──────┴────────┴────────┼────────┤
│結論│                                                │ 綜其全部罪刑之 │
│    │                                                │ 比較，以舊刑法 │
│    │                                                │ 有利於被告，故 │
│    │                                                │ 應一體適用舊刑 │
│    │                                                │ 法             │
└──┴────────────────────────┴────────┘


司法院資訊處製作；財團法人民間司法改革基金會備份。
